【裁判字號】    97,交聲,713
【裁判日期】    970812
【裁判案由】    違反道路交通管理處罰條例聲明異議
【裁判全文】
臺灣桃園地方法院刑事交通事件裁定     97年度交聲字第713號
原處分機關  交通部公路總局新竹區監理所桃園監理站
異  議  人
即受處分人  甲○○
上列異議人即受處分人因違反道路交通管理處罰條例案件，對於
交通部公路總局新竹區監理所桃園監理站民國97年4 月9 日桃監
裁罰字第裁52－DB0000000 號違反道路交通管理事件裁決書所為
之處分（原舉發通知單案號：桃園縣政府警察局桃警局交字第DB
0000000 號舉發違反道路交通管理事件通知單）聲明異議，本院
裁決如下：
    主  文
原處分關於吊扣甲○○小型車普通駕駛執照十二個月之部分撤銷
。
甲○○上開撤銷部分不罰。
    理  由
一、按汽車駕駛人飲用酒類或其他類似物後其吐氣所含酒精濃度
    超過每公升0.25毫克或血液中酒精濃度超過0.05﹪以上，不
    得駕車，道路交通安全規則第117 條第2 款定有明文，又汽
    車駕駛人，駕駛汽車經測試檢定有酒精濃度超過規定標準之
    情形者，處新臺幣（下同）1 萬5 千元以上6 萬元以下罰鍰
    ，並當場移置保管該汽車及吊扣其駕駛執照1 年，並應接受
    道路交通安全講習，道路交通管理處罰條例第35條第1 項第
    1 款、第24條第1 項第2 款，分別定有明文。
二、原處分意旨略以：異議人即受處分人甲○○於民國97年4 月
    6 日晚上10時51分許，騎乘車牌號碼SL3-268 號普通輕型機
    車，行經桃園縣桃園市○○路200 號前，經警攔停並測得其
    吐氣所含酒精濃度為每公升0.43毫克，而遭值勤員警當場舉
    發並填製桃警局交字第DB0000000 號舉發違反道路交通管理
    事件通知單對受處分人舉發「酒後駕車，駕駛人當場漱口後
    ，經酒精測試，酒精濃度為0.43MG/L」，並移送原處分機關
    處理，由原處分機關於97年4 月9 日依道路交通管理處罰條
    例第35條第1 項第1 款及違反道路交通管理事件統一裁罰基
    準及處理細則第43、44、67條規定，以桃監裁罰字第裁52－
    DB0000000 號違反道路交通管理事件裁決書，認定受處分人
    「汽車駕駛人酒精濃度超過規定標準（0.4 －0.55）」而裁
    處罰鍰3 萬元，吊扣駕駛執照12個月，並施以道路交通安全
    講習之處分在案。
三、異議意旨略以：伊固不否認有於上開時地騎乘輕型機車且有
    酒後駕車等情，然於上開違規當時所駕駛者為輕型機車，依
    法自應吊扣輕型機車之駕駛執照，原處分機關竟處以「吊扣
    駕駛執照」，致異議人所領有且賴以維生之自用小客車駕駛
    執照因而遭吊扣，為此不服原處分，而聲明異議等語。
四、經查：
（一）異議人甲○○於97年4 月6 日22時51分許，飲酒後，駕駛
      車牌號碼SL3-268 號普通輕型機車，行經桃園縣桃園市○
      ○路200 號前，經警攔停並測得其吐氣所含酒精濃度為每
      公升0.43毫克之情，為異議人所不否認，且有桃園縣政府
      警察局舉發反道路交通管理事件違規通知單1 紙附卷可稽
      ，堪信其確有酒後駕車之違規行為。
（二）原處分機關因認異議人有前開酒醉駕車之違規事實，依上
      開道路交通管理處罰條例第35條第1 項第1 款、第24條第
      1 項第2 款規定，除裁處異議人罰鍰及接受道路交通安全
      講習以外，並因異議人無普通輕型機器腳踏車駕駛執照可
      以吊扣，而逕行吊扣其小型車普通駕駛執照，就吊扣駕駛
      執照部分，雖非無見，惟按現行之道路交通管理處罰條例
      第28條規定：「汽車駕駛人，因違反本條例及道路交通安
      全規則之規定，受吊銷駕駛執照處分時，吊銷其持有各級
      車類之駕駛執照」，由文義反面解釋而言，汽車駕駛人僅
      受吊扣駕駛執照之處分時，即不能吊扣其持有各級車類之
      駕駛執照，此觀諸修正前道路交通管理處罰條例第28條原
      規定：「汽車駕駛人，因違反本條例及道路交通安全規則
      之規定，受吊扣或吊銷駕駛執照處分時，吊扣或吊銷其持
      有各級車類之駕駛執照」，相較現行規定僅多出「吊扣或
      」三字，其修正理由則謂：「原條文將違法或違規駕駛人
      所持有各級車輛之駕駛執照一併吊扣，失之過酷，影響人
      民工作及生活過鉅」（參立法院公報第94卷第70期第136
      頁、第138 頁之院會紀錄），由上開修法過程，亦不難得
      知。另依道路交通安全規則第53條、道路交通管理處罰條
      例第21條、21條之1 、第22條就駕駛執照分類之規定可知
      ，並無所謂「一人一照」之情形，亦未將駕駛執照單純區
      別為汽車駕駛執照及機車駕駛執照之二分法，雖道路交通
      安全規則第61條規定汽車駕駛人取得高一級車類之駕駛資
      格者，應換發駕駛執照，然此係為行政管理之方便而設之
      規定，若因該規定即謂領有較高一級之小型車普通駕駛執
      照者，因無較低一級之普通輕型機器腳踏車駕駛執照可供
      吊扣，則需繳送小型車普通駕駛執照以供吊扣，則道路交
      通安全規則第61條顯然與母法即道路交通管理處罰條例有
      違，不僅不當限制異議人之權利，並使上開修正後道路交
      通處罰條例第68條規定無適用之餘地。是以，應吊扣何種
      類之駕駛執照，則應視行為人違規當時所騎乘之車輛種類
      而定。準此，本件異議人酒後騎乘普通輕型機器腳踏車上
      路，依上說明，僅能吊扣其普通輕型機器腳踏車駕駛執照
      ，而異議人既未領有該種類之駕駛執照，自應視為無從執
      行前開吊扣處分，而無須再另行吊扣異議人持有之其他級
      車類駕駛執照，是故，原處分誤將異議人領有之小型車普
      通駕駛執照予以吊扣，此部分裁決即有違誤。
（三）原處分機關雖依憑交通部94年9 月15日交路字第09400514
      33號函、89年8 月30日交路89字第008861號函等函釋，吊
      扣異議人之小型車普通駕駛執照，惟觀諸上開二項函釋內
      容均略稱：「已領有機車駕駛執照之汽車駕駛人，駕駛汽
      車既有道路交通管理處罰條例第35條之行為，當依該條例
      規定，處以罰鍰及吊扣（銷）駕駛執照處分」等語，與前
      述道路交通管理處罰條例第68條規定不合，而立法院係在
      94年間始修正上開道路交通管理處罰條例第68條規定，送
      請總統於同年12月14日以華總一義字第09400199321 號函
      公布，再由行政院於95年2 月27日以院臺交字第09500828
      98 號 函核定自95年3 月1 日起施行，是則，上開交通部
      函釋既與修正後之法律規定不同，解釋上自應以法律規定
      為優先，是故，上開交通部函釋，尚不足採為不利於異議
      人之認定，附此敘明。
五、按交通法庭認為聲明異議有理由或聲明異議雖無理由而原處
    分不當或違法者，應以裁定將原處分經聲明異議部分撤銷，
    並自為裁定，道路交通案件處理辦法第20條前段定有明文。
    經查，異議人確有酒後駕車，經測得其酒精濃度超過規定標
    準之違規情事，原處分機關據此裁處異議人罰鍰、吊扣小型
    車普通駕駛執照及施以道路交通安全講習，已見前述。異議
    人以其工作需要小型車普通駕駛執照，祈請免予吊扣駕駛執
    照為由，向本院聲明異議，與法律規定不合，雖無理由，惟
    本件異議人係騎乘普通輕型機器腳踏車上路，原處分機關僅
    能吊扣其普通輕型機器腳踏車駕駛執照，若異議人無該類型
    駕駛執照可供吊扣，則應視為無從執行其吊扣處分，然原處
    分機關誤予吊扣異議人之小型車普通駕駛執照，依上說明，
    此部分裁決仍有違誤，不能維持。綜上，應由本院將原處分
    關於吊扣異議人小型車普通駕駛執照之部分撤銷，並諭知上
    開撤銷部分不罰。
據上論斷，應依道路交通案件處理辦法第20條前段，裁定如主文
。
中    華    民    國    97    年    8     月    12    日
                    交通法庭  法  官    連  雅  婷
以上正本證明與原本無異。
如不服本裁定，應於裁定送達後5 日內向本院提出抗告狀。
                              書記官    張  尹  嫚
中    華    民    國    97    年    8     月    25    日


司法院資訊處製作；財團法人民間司法改革基金會備份。
